【裁判字號】    98,交聲,313
【裁判日期】    981014
【裁判案由】    違反道路交通管理處罰條例聲明異議
【裁判全文】
臺灣基隆地方法院交通事件裁定         98年度交聲字第313號
移送機關    交通部公路總局臺北區監理所基隆監理站
異  議  人
即受處分人  甲○○
上列受處分人因違反道路交通管理處罰條例案件，對於交通部公
路總局臺北區監理所基隆監理站中華民國98年8 月20日所為之處
分（原處分案號：基監字第裁42-ZAQ089608號），聲明異議，本
院裁定如下：
    主  文
異議駁回。
    理  由
一、原處分機關意旨略以：異議人即受處分人（下稱異議人）甲
    ○○所有之車牌號碼BS-5376 號自用一般小客車，並未裝設
    電子收費裝置，但該車卻於民國98年5 月17日13時14分許，
    行經國道1 號高速公路泰山收費站南下之電子收費車道，因
    而有「行駛高速公路，於駛進收費站繳費時，未依標誌指示
    過站繳費（未申裝戶行駛電子收費車道）」之違規行為，經
    舉發單位即內政部警政署國道公路警察局，依道路交通管理
    處罰條例第33條第3 項之規定，於98年7 月27日製舉發違反
    道路交通管理事件通知單逕行舉發；異議人於應到案日期前
    提出申訴，嗣原處分機關仍認異議人有前開違規行為，乃依
    道路交通管理處罰條例第33條第3 項規定，裁處異議人罰緩
    新臺幣（下同）600 元等語。
二、本件異議意旨略以：異議人於98年5月17日駕駛上開車輛南
    下，異議人知道車上沒有裝設ETC的裝置不能通過ETC的車道
    ，但是當天行駛至接近泰山收費站時，就看到警察引導車流
    要快速往前移動，然後要切換車道時，車道的分隔線上站滿
    警察人員，讓異議人無法切換車道，於是只能往前駛進ETC
    車道，嗣經詢問下一個收費站即楊梅收費站的收費人員為何
    要管制車道，得知係因馬總統車隊要經過，故本件係因實施
    交通管制致異議人無法變換車道，且有人指揮異議人向前行
    駛，致異議人誤認當時可以行駛ETC車道，才會駛進ETC車道
    云云。
三、按汽車行駛高速公路，於駛進收費站前，應依標誌指示預為
    減速慢行，並依規定標誌、標線、號誌指示或交通勤務警察
    指揮順序行駛過站繳費，高速公路及快速公路交通管制規則
    第23條定有明文。次按汽車行駛於高速公路，有違反管制規
    定之行為，處駕駛人新臺幣（下同）600元以上1,200元以下
    罰鍰，道路交通管理處罰條例第33條第3項亦有明文。
四、經查：
  (一)異議人於98年5 月17日13時14分許，駕駛其所有之車牌號碼
    BS-5376號自用小客車行經國道1號高速公路泰山收費站南下
    第12車道，為國道公路警察局第一警察隊泰山分隊警員，以
    異議人有「行駛高速公路，於駛進收費站繳費時，未依標誌
    指示過站繳費（未申裝戶行駛電子收費車道）」之違規事由
    逕行舉發等情，有內政部警政署國道公路警察局公警局交字
    第ZAQ089608 號舉發違反道路交通管理事件通知單影本、交
    通部公路總局臺北區監理所基隆監理站98年8 月20日基監字
    第裁42-ZAQ089608號裁決書影本及交通部臺灣區○道○○○
    路局泰山收費站98年8月13日高泰業字第0980002541 號函文
    各1 份在卷可稽。
  (二)異議人於前揭時、地，未申裝電子收費設備而行駛電子收費
    車道一節，有監視錄影翻拍照片影本1 紙附卷可佐，復為異
    議人所不爭執，自堪認定為真實。惟查，為使汽車駕駛人於
    行駛高速公路收費站時，能明瞭高速公路收費站上方橫式所
    指示者為「電子收費車道」、「回數票車道」及「現金／回
    數票車道」三種車道所配置位置，除在接近收費站區○○路
    面繪有電子收費、ETC 及白色指引箭頭的路面標誌、標線外
    ，於近收費站區○○○路段，亦設置電子收費小型車靠左的
    告示牌面，以提醒駕駛人注意並及早變換車道。此外，高速
    公路收費站最內側之車道為ETC 專用車道，此經政府廣為宣
    導，當為汽車駕駛人之常識，是駕駛人行經收費站若能減速
    慢行並注意車前狀況，自能選擇正確之收費車道，斷無駛入
    錯誤車道之虞。
  (三)本件異議人辯稱係經過跳動路面（應係水泥板面）後，始發
    現接近收費站有警察人員站在車道分隔線上，無法切換車道
    云云，然據中央氣象局之資料顯示，當日並無下雨之紀錄，
    且正值中午時間，又據交通部臺灣區○道○○○路北區工程
    處中華民國98年9月25日北工內字第0986010026函表示該日
    於該路段並無辦理施工管制交通措施。因此，於舉發當日天
    色非昏暗不明，路況並無障礙，視野亦毫無遮蔽之情形下，
    異議人當可於行經水泥板面之前即清楚車前之狀況，依行經
    收費站之車輛應減速行駛之通常狀況，應有相當之餘裕變換
    車道至非電子收費車道，此為一般正常駕駛人均所共知之事
    項，若異議人於行駛電子收費車道之初，即變換車道，以行
    經收費站應減速慢行並注意車前狀況之情形下，自應能選擇
    或變換至正確之收費車道，斷無駛入ETC車道之虞。再者，
    高速公路收費站最內側之車道為ETC專用車道，當為汽車駕
    駛人所知悉之常識，況泰山收費站南下有二個電子收費站車
    道，異議人既知車輛未裝設電子收費裝置不能通過電子收費
    車道，自應提早變換至正確之收費車道，是異議人前開所辯
    ，尚非可採。
  (四)異議人復辯稱：我是因為有人在指揮我向前開，我以為可以
    行經ETC車道，所以我才通過ETC車道云云。惟據交通部臺灣
    區○道○○○路局泰山收費站98年8月13日高泰業字第09800
    02541號函所示：警察因需要指揮時，均向外側車道指揮行
    駛（即往右側車道通行）等情，是認異議人當有所誤會，此
    非得據為不罰之正當事由，蓋異議人既為汽車駕駛人，自應
    隨時注意交通規則及路況，無從因誤會而免責。又依高速公
    路及快速公路交通管制規則第9條規定：「汽車行駛高速公
    路及快速公路，不得有下列行為：一、跨行車道、迴轉、倒
    車或逆向行駛」，一般合理駕駛人本應依標誌指示預為減速
    慢行，並依指示行駛過站繳費，而異議人當時既已誤闖ET C
    車道，違規事實已發生，基於交通安全考量，為防止妨害後
    方車輛前進秩序及預防車子追撞等車禍發生，本即應儘速通
    過，現場人員基於預防異議人有倒車、逆向行駛的行為，示
    意其通過該電子收費車道，於法自屬有據。是異議人既已擅
    闖電子收費車道，現場人員基於行車安全，示意其儘速通過
    該電子收費車道，並非同意異議人行走某特定車道之意。故
    異議人上開異議理由，均非可採。
五、綜上所述，異議人確有於上揭時、地駕駛車輛行駛高速公路
    ，於駛進收費站時，未依標誌指示過站繳費之違規事實，原
    處分機關依道路交通管理處罰條例第33條第3 項規定，裁處
    異議人罰鍰600 元，核無違誤，從而，本件異議為無理由，
    應予駁回。
六、據上論斷，應依道路交通管理處罰條例第87條第2 項，道路
    交通案件處理辦法第19條，裁定如主文。
中    華    民    國    98    年    10    月    14    日
                  交通法庭法    官  陳姵君
以上正本證明與原本無異。
對於本件裁定如有不服，應於收受送達後5日內，向本院提出抗
告書狀，敘述抗告之理由，抗告於臺灣高等法院。
中    華    民    國    98    年    10    月    14    日
                          書 記 官  王佩珠


司法院資訊處製作；財團法人民間司法改革基金會備份。
